臺灣臺北地方法院民事判決　　　　　　 96年度重訴字第974號
原　　　告　永豐商業銀行股份有限公司
法定代理人　庚○○
訴訟代理人　丁○○
　　　　　　辛○○
被　　　告　己○○
　　　　　　甲○○
　　　　　　戊○○
　　　　　　乙○○
上列當事人間請求清償借款事件，本院於民國九十六年十月八日
辯論終結，判決如下：
    主    文
被告應連帶給付原告新台幣柒佰伍拾肆萬肆仟壹佰玖拾元，及
自民國九十五年八月六日起至清償日止，按週年利率百分之十二
計算之利息，以及自民國九十五年九月六日起至清償日止，逾期
在六個月以內者，按上開利率百分之十，逾期超過六個月部分，
按上開利率百分之二十計算之違約金。
訴訟費用由被告連帶負擔。
    事實及理由
一、程序方面：
（一）本件依兩造間借據暨約定書第十三條，兩造合意以原告銀
      行總行所在地法院為第一審管轄法院，而原告銀行總行位
      在臺北市中山區○○○路○段三六號，在本院管轄區域內
      ，依民事訴訟法第二十四條第一項規定，本院自有管轄權
      。
（二）被告經合法通知，均未於最後言詞辯論期日到場，核無民
      事訴訟法第三百八十六條各款所列情事，爰依原告之聲請
      ，由其一造辯論而為判決，合先敘明。
二、原告起訴主張：
（一）被告己○○於民國九十四年一月二十二日邀同被告甲○○
      、戊○○、乙○○為連帶保證人，與臺北國際商業銀行股
      份有限公司（以下簡稱臺北國際商銀）訂立借貸契約，約
      定由被告己○○向臺北國際商銀借款新臺幣（下同）壹仟
      萬元，借款期間自九十四年二月一日起至九十九年二月一
      日止，利息按年息百分之十二固定計算，自借款日起以一
      個月為一期，共分六十期，自第一期起，本息平均攤還，
      於每月六日繳付，如未按期償還本金或繳納利息時，逾期
      在六個月以內者，按約定利率百分之十，逾期在六個月以
      上者，其超過六個月部分，按約定利率百分之二十計算違
      約金，如有任何一宗債務不依約清償或攤還本金或不依約
      付息時，債務視為全部到期；被告甲○○、戊○○、乙○○所保證之債務，如主債務人被告己○○未依約履行債務
      ，被告甲○○、戊○○、乙○○當即負責、立即如數付清
      。
（二）臺北國際商銀於九十五年十一月十三日與建華商業銀行股
      份有限公司（以下簡稱建華商銀）合併，建華商銀為存續
      銀行、臺北國際商銀為消滅銀行，並更名為原告即「永豐
      商業銀行股份有限公司」，原臺北國際商銀之權利義務仍
      由原告行使負擔之。
（三）詎被告己○○僅攤還本息至九十五年八月六日止，即未依
      約清償，債務視為全部到期，尚積欠七百五十四萬四千一
      百九十三元，及自九十五年八月六日起至清償日止，按週
      年利率百分之十二計算之利息，以及自九十五年九月六日
      起至清償日止，逾期在六個月以內者，按上開利率百分之
      十，逾期超過六個月部分，按上開利率百分之二十計算之
      違約金，迄未給付，爰依兩造間借貸契約、連帶保證約款
      請求被告連帶如數給付。
（四）證據：提出借據暨約定書、歷史往來明細查詢單、股份有
      限公司變更登記表、行政金融監督管理委員會金管銀（六
      ）字第０九五００四七六七三０號函、他項權利證明書、
      土地建物抵押權設定契約、其他特約事項書、國民身分證
      影本、印鑑卡，並聲請訊問證人即原告銀行放款業務承辦
      人員丙○○。
三、被告甲○○、戊○○經合法通知均未於言詞辯論期日到庭，
    亦未提出書狀為任何聲明或陳述。
    被告己○○未於最後言詞辯論期日到庭，其曾到庭對於貸款
    、約定利率及現積欠之數額俱不爭執，但辯稱本件款項原係
    其配偶甲○○擬借貸，其係應原告之要求擔任借款人，胞兄
    戊○○亦係應原告之要求擔任連帶保證人，其業已破產、無
    力清償云云。
    被告乙○○未於最後言詞辯論期日到庭，其曾到庭以借據上
    「乙○○」之簽章均為偽造，其並未擔任被告己○○本件貸
    款之連帶保證人，自無庸負連帶清償之責等語，資為抗辯，
    請求駁回原告之訴。
四、原告主張之事實，業據提出借據暨約定書、歷史往來明細查
    詢單、股份有限公司變更登記表、行政金融監督管理委員會
    金管銀（六）字第０九五００四七六七三０號函、他項權利
    證明書、土地建物抵押權設定契約、其他特約事項書、國民
    身分證影本、印鑑卡為證，並引用證人即原告銀行放款業務
    承辦人員丙○○之證述，上開證據之真正，除借據上「乙○○」簽名、印文之真正外，並經被告己○○當庭辨識後坦認
    無訛。被告己○○、乙○○所辯則未提出任何證據，且均為
    原告否認。茲分述如下：
（一）被告己○○於九十四年一月二十二日邀同被告甲○○、戊○○為連帶保證人，與原告前身臺北國際商銀訂立借貸契
      約，約定由被告己○○向臺北國際商銀借款壹仟萬元，借
      款期間自九十四年二月一日起至九十九年二月一日止，利
      息按年息百分之十二固定計算，自借款日起以一個月為一
      期，共分六十期，自第一期起，本息平均攤還，於每月六
      日繳付，如未按期償還本金或繳納利息時，逾期在六個月
      以內者，按約定利率百分之十，逾期在六個月以上者，其
      超過六個月部分，按約定利率百分之二十計算違約金，如
      有任何一宗債務不依約清償或攤還本金或不依約付息時，
      債務視為全部到期，被告己○○僅攤還本息至九十五年八
      月六日止，即未依約清償，債務視為全部到期，尚積欠七
      百五十四萬四千一百九十三元，及自九十五年八月六日起
      算之利息及自九十五年九月六日起算之違約金，迄未給付
      之事實，業據原告提出借據暨約定書、歷史往來明細查詢
      單、股份有限公司變更登記表、行政金融監督管理委員會
      金管銀（六）字第０九五００四七六七三０號函為證，核
      屬相符，並與證人即原告職員丙○○證述情節一致，復經
      被告己○○當庭辨識後坦認無訛，被告甲○○、戊○○經
      合法通知，無正當理由未到庭，亦未提出書狀為任何聲明
      或陳述，依民事訴訟法第二百八十條第三項，視同自認，
      應堪信為真實。
（二）被告己○○雖稱本件款項原係其配偶甲○○擬借貸，其係
      應原告之要求擔任借款人，胞兄戊○○亦係應原告之要求
      擔任連帶保證人，其業已破產、無力清償云云，但並未提
      出任何證據以實其說，且其所辯縱然屬實，亦無礙原告依
      約請求其負清償之責，蓋其已自承係為配偶甲○○需要向
      臺北國際商銀借用本件款項，本件借貸契約已經合法成立
      生效，至貸款原因為何，僅係締約動機，要非所問。
（三）被告乙○○則辯稱本件借據上連帶保證人「乙○○」之簽
      章均為偽造，其並未擔任被告己○○本件貸款之連帶保證
      人云云，惟：
    １本件貸款係被告甲○○欲向被告乙○○購買土地，擬向原
      告前身臺北國際商銀貸款，因被告甲○○曾遭列為拒絕往
      來戶，原告拒絕貸款，故改由被告己○○為借用人，被告
      甲○○則擔任連帶保證人，並以所購買之土地設定抵押以
      為擔保，詎被告乙○○未能將全部出售之土地過戶予被告
      甲○○，為確保設定抵押之土地完整及價值，被告乙○○
      遂同意擔任本件貸款之連帶保證人，當場並提出國民身分
      證供核對確認，並將未能過戶之部分土地併設定抵押以為
      擔保，此經證人丙○○證述詳明，核與卷附、被告不爭執
      真正之他項權利證明書、土地建物抵押權設定契約、其他
      特約事項書所載吻合，證人丙○○現固仍為原告員工，但
      被告乙○○九十四年間名下確有坐落臺北縣三芝鄉○地○○段三板橋小段第七九之四地號、面積七五七平方公尺、
      地目旱、權利範圍全部之土地，有司法院稅務電子閘門財
      產所得調件明細表附卷可稽，且被告甲○○同日設定抵押
      予原告共同擔保本金最高限額一千五百萬元之土地，分別
      坐落臺北縣三芝鄉○地○○段三板橋小段第七九之三、之
      六、七十之二及八三之一地號，均在被告乙○○所有土地
      鄰近，而倘被告乙○○未任被告己○○本件借貸連帶保證
      人，何以願與被告甲○○一同將坐落左近之不動產設定抵
      押予原告？是證人丙○○所述與事實相符、非無可採。
    ２又被告乙○○原住臺北縣淡水鎮○○街三巷二十弄一號之
      一‧二樓，八十六年四月二十二日遷居臺北縣三芝鄉圓山
      村石曹子坑五三之一號，九十一年八月十五日復遷居桃園
      縣桃園市○○街四二之二號，九十五年三月二十日又遷居
      南投縣名間鄉○○村○○路○段二五號，迄九十六年四月
      十八日始遷居現雲林縣元長鄉子茂村子茂二之二二號之住
      所，此經本院職權查證屬實，有司法院戶役政連結作業系
      統遷徙紀錄資料查詢結果單可佐。
    ３而本件借據上連帶保證人「乙○○」之簽名，經與被告九
      十六年八月二十日到庭報到單上之簽名，以及本院職權調
      取之被告乙○○自八十四年三月十三日起至九十六年五月
      三十日期間在各住所地戶政事務所辦理戶政相關手續填寫
      之印鑑登記申請書、補領國民身分證申請書、印鑑變更登
      記申請書、印鑑登記證明申請書、換領國民身分證申請書
      、遷入戶籍登記申請書上「乙○○」之簽名，以肉眼比對
      結果，無論筆畫順序、筆勢、字型、下筆力道均甚為雷同
      近似，有本件借據影本、本院九十六年八月二十日報到單
      、臺北縣淡水鎮戶政事務所北縣淡戶字第０九六０００三
      ０八一號覆函暨印鑑登記申請書、臺北縣三芝鄉戶政事務
      所北縣芝戶字第０九六０００一九三０號覆函暨印鑑登記
      申請書、補領國民身分證申請書、印鑑變更登記申請書、
      桃園縣桃園市戶政事務所桃市戶字第０九六０００七五六
      四號覆函暨印鑑登記變更申請書、印鑑登記證明申請書、
      印鑑變更登記申請書、換領國民身分證申請書、南投縣名
      間鄉戶政事務所名戶字第０九六０００二一九四號覆函暨
      換領國民身分證申請書、雲林縣元長鄉戶政事務所雲元戶
      字第０九六０００一五二０號覆函暨遷入戶籍登記申請書
      、換領國民身分證申請書、補領國民身分證申請書附卷可
      資參佐。
    ４且被告乙○○九十一年八月十五日起至九十五年三月十九
      日止設籍居住在桃園縣桃園市○○街四二之二號，九十五
      年三月二十日始遷居南投縣名間鄉，前業提及，是九十三
      、九十四年本件借貸契約、抵押權設定契約訂立時，被告
      乙○○猶設籍在桃園縣桃園市，而據本院調取之前揭戶政
      資料，被告乙○○設籍桃園市期間並未換領、補領國民身
      分證，此觀桃園縣桃園市戶政事務所桃市戶字第０九六０
      ００七五六四號覆函所載即明，故被告乙○○斯時所執有
      之國民身分證應為其八十六年九月二十五日在臺北縣三芝
      鄉戶政事務所補領之國民身分證。而原告辦理本件借貸、
      對保手續中，取得、複印之「乙○○」國民身分證，無論
      其上相片、補發日期或戶籍地址，除住遷註記部分手寫添
      加之桃園縣桃園市○○街四二之二號戶籍地址外，均與臺
      北縣三芝鄉戶政事務所於八十六年九月二十五日補發之國
      民身分證相同，顯係真正。
    ５被告乙○○既與被告甲○○一同將坐落左近之不動產設定
      抵押予原告，以擔保被告己○○本金最高限額一千五百萬
      元之債務，借據上「乙○○」之簽名亦與其歷年來在住所
      地戶政事務所親自簽寫之簽名類同，與原告締約之「乙○○」提供之國民身分證復為真正，則本件借據上「乙○○
      」之簽名為真正，堪以認定。
    ６至被告乙○○當庭書立之「乙○○」橫式簽名九枚，筆畫
      、筆勢及字型固與借據上「乙○○」之簽名存有差異，但
      被告乙○○自八十四年三月十三日起至九十六年五月三十
      日期間在各住所地戶政事務所辦理戶政相關手續簽寫之姓
      名均與借據上簽名甚為近似、雷同，前已敘明，其當庭書
      立之簽名自與其平日書寫方式有異，顯係為脫免連帶保證
      人責任而刻意更易，爰不列入比對，併此敘明。
五、從而，原告依兩造間借貸契約、連帶保證約款請求被告連帶
    給付如主文第一項所示之金額及利息，洵屬有據，應予准許
    。
據上論結，本件原告之訴有理由，依民事訴訟法第三百八十五條
第一項前段、第八十五條第二項，判決如主文。
中　　華　　民　　國　　96　　年　　10　　月　　22　　日
                    民事第一庭  法　官　洪文慧
上列正本核與原本無異。
如不服本判決，得於裁定書送達之翌日起二十日內，以書狀敘述
理由，向本庭提起上訴。
中　　華　　民　　國　　96　　年　　10　　月　　22　　日
　　　　　　　　　　　　　　    書記官  薛德芬
